【裁判字號】    89,易,777
【裁判日期】    890523
【裁判案由】    違反著作權法
【裁判全文】
臺灣臺北地方法院刑事判決                          八十九年度易字第七七七號
    公  訴  人  臺灣臺北地方法院檢察署檢察官
    被      告  乙○○
右列被告因違反著作權法案件，經檢察官聲請簡易判決處刑（八十八年度偵字第二一
三八二、二三六四三號），及台灣士林地方法院檢察署檢察官移送併案審理（八十八
年度偵字第一一七五○號、八十九年度偵字第二一二○號），本院認應適用通常程序
審判，本院判決如左：
    主  文
乙○○以明知為侵害著作權之物而意圖營利而交付侵害他人之著作權為常業，處有期
徒刑壹年貳月。
扣案如附表一、二所示之盜版音樂光碟共參佰捌拾柒片、錄音帶共壹仟零捌拾捌卷沒
收。
    事  實
一、乙○○於民國八十七年間，曾因犯業務過失傷害及詐欺案，經臺灣板橋地方法院
    分別判處有期徒刑一年及六月，應執行有期徒刑一年四月，緩刑四年，確定在案
    ，現仍在緩刑中，詎仍不知戒慎，竟意圖營利，並基於常業之犯意，明知「金門
    王＆李炳輝來去夏威夷」、「舞曲終結者II美麗陌生人」、「王雪娥傻瓜就是我
    」、「陳慧琳最愛」、「江美琪＆高慧君對我好一點」、「張信哲回來」、「梅
    豔芳精選沒話說」、「高慧君認真的女人最美麗」、「台語點播勁歌情場憨子」
    、「順子OPEN UP」、「安室奈美惠二十歲專心長大」等如附表一、二所示之歌
    曲，分別係滾石國際音樂股份有限公司、華納國際音樂股份有限公司、上華國際
    企業股份有限公司、福茂唱片音樂股份有限公司、科藝百代股份有限公司、新力
    哥倫比亞音樂股份有限公司、博德曼股份有限公司、香港商環球國際唱片股份有
    限公司、豐華唱片股份有限公司、魔岩唱片股份有限公司、艾迴股份有限公司等
    公司享有著作權之音樂著作，非分別經前揭擁有著作權公司之同意或授權，不得
    擅自重製或意圖營利而交付；竟出於侵害前開公司著作權之故意，在臺北縣泰山
    鄉○○街夜市，向年籍不詳、綽號「明仔」之成年男子，分別以每片新臺幣（下
    同）一百一十元元及每卷六十元之代價，購入侵害前揭著作權之盜版錄音著作物
    音樂光碟（ＣＤ）及錄音帶，自八十八年九月十三日起，在臺北市○○○路○段
    二六五號前、內湖區○○街七十三號前、新生北路及新生南路等地，擺設攤位，
    以每片音樂光碟二百元，每卷錄音帶一百元之價格，販售予不特定之顧客，並以
    之為常業。嗣於同年九月十五日二十時三十分許，在臺北市○○○路○段二六五
    號前，為警當場查獲，並扣得其所有供犯罪所用如附表一所示盜版之音樂光碟一
    百四十二片、錄音帶四百二十卷；又於同年十一月十五日上午十時三十分許，在
    臺北市○○區○○街七十三號前，為警當場查獲，並扣得其所有供犯罪所用如附
    表二所示盜版之音樂光碟二百四十五片、錄音帶六百六十八卷。
二、案經滾石國際音樂股份有限公司、華納國際音樂股份有限公司、上華國際企業股
    份有限公司、福茂唱片音樂股份有限公司、科藝百代股份有限公司、新力哥倫比
    亞音樂股份有限公司、博德曼股份有限公司、香港商環球國際唱片股份有限公司
    、豐華唱片股份有限公司、魔岩唱片股份有限公司、艾迴股份有限公司等委由丁
    ○○、蕭國威、丙○○訴由臺北市政府警察局大安分局及內湖分局分別移送臺灣
    臺北地方法院檢察署檢察官偵查聲請簡易判決及由台灣士林地方法院檢察署檢察
    官移送併案審理。
    理  由
一、訊據被告乙○○於警訊、偵查中及本院初訊時對右揭犯罪事實均坦承不諱，核與
    告訴代理人郭欣宜、蕭國威、邱世民、甲○○指訴情節相符，並有被告所有供犯
    罪所用之盜版音樂光碟三百八十七片、錄音帶一千零八十八卷扣案足資佐證。被
    告嗣後翻異前詞辯稱：係因告訴人公司要求需檢舉盜版中盤商，因而查獲並起訴
    者，始願與被告和解，被告為有機會接觸中盤商，及取得渠等信任，遂於八十八
    年十一月十五日夥同中盤商，在東湖五分街市場擺攤作樣販賣，孰料竟如此巧合
    遭巡警查獲云云，惟查被告於八十八年十一月十五日台灣士林地方法院檢察署偵
    查中供稱：上個月販售盜版音樂光碟及錄音帶遭查獲，當時車上有一些存貨未被
    查扣，從上星期開始又拿出來賣，上星期一賣一次，今天又賣一次等語，並在警
    訊時及本院初訊時均坦承不諱，且被告如確係作樣販賣，為何當天未事先通知告
    訴人或告訴代理人前去舉發，足認被告所辯純係事後卸責之詞，不足採信，本件
    事證明確，被告犯行堪以認定。
三、被告乙○○明知前開扣案之盜版音樂光碟及錄音帶為侵害著作權之物，仍意圖營
    利而交付予不特定之人，且以之為常業，核其所為係犯著作權法第九十四條之罪
    。按刑法上所謂常業犯，係指反覆以同種類行為為目的之社會活動之職業性犯罪
    而言，至於其犯罪所得之多寡，事後仍否保有該犯罪所得，是否恃此犯罪為唯一
    的謀生職業，則非所問，縱另兼有其他職業，或犯罪所得不多，均無礙於該常業
    犯之成立（最高法院八十九年度台上字第四四五號判決參照）。查被告於警訊時
    供稱其係因工作無著，家裡經濟拮据，才販賣盜版音樂著作物等語（見臺灣台北
    士林地方法院檢察署八十八年偵字第一一七五○號卷第十一頁），是被告既有反
    覆販賣盜版音樂光碟及錄音帶之意思與行為，並以之為生活之資，參諸前揭說明
    ，自應論以常業犯，公訴人漏未斟酌上情，認被告所為係犯連續違反著作權法第
    九十三條第三款之罪，尚有未洽，惟起訴事實與本院所審理之基本社會事實，要
    屬同一，本院自得予以審理，並變更起訴法條。士林地檢署檢察官移請併辦部分
    ，與起訴部分既具有常業犯之關係，本院自得併予審理，附此敘明。爰審酌被告
    因家庭經濟壓力大，又無一技之長，一時輕忽致觸法網，事後深感悔意，積極欲
    與告訴人公司商談和解，然因告訴人一向採取不和解之政策，致未能如願、及被
    告之素行、犯罪手段等一切情狀，量處如主文所示之刑。扣案如附表一、二所示
    之盜版音樂光碟共三百八十七片、錄音帶共一千零八十八卷為被告所有，供犯罪
    所用之物，業據被告供明在卷，爰依刑法第三十八條第一項第二款之規定宣告沒
    收。
據上論斷，應依刑事訴訟法第四百五十二條、第二百九十九條第一項前段、第三百條
、著作權法第九十四條、刑法第十一條前段、第三十八條第一項第二款判決如主文。
本案經檢察官楊國宏到庭執行職務
中      華      民      國      八十九      年      五    月    二十三  日
                                      臺灣臺北地方法院智慧財產法庭
                                          法  官  金  學  坪
右正本證明與原本無異。
如不服本判決，應於判決送達後十日內，向本院提出上訴狀。
                                          書記官  孫  捷  音
中      華      民      國      八十九      年      五    月    三十    日
附錄本案論罪科刑法條全文
著作權法第九十四條：
以犯第九十一條、第九十二條或第九十三條之罪為常業者，處一年以上七年以下有期
徒刑，得併科新臺幣四十五萬元以下罰金。


司法院資訊處製作；財團法人民間司法改革基金會備份。
